臺灣高等法院高雄分院刑事判決　　　　 94年度上易字第217號
上　訴　人
即　被　告　甲○○
上列上訴人因電子遊戲場業管理條例案件，不服臺灣高雄地方法
院93年度易字第1352號中華民國94年3 月2 日第一審判決（起訴
案號：臺灣高雄地方法院檢察署93年度偵字第2396號、第5910號
、第8864號、第10363 號、第10768 號），提起上訴，本院判決
如下：
     主  文
原判決撤銷。
甲○○共同連續違反未依電子遊戲場業管理條例規定辦理營利事
業登記者，不得經營電子遊戲場業之規定，處有期徒刑肆月，如
易科罰金，以參佰元折算壹日。扣案如附表所示之物均沒收。
     事  實
一、甲○○明知未依電子遊戲場業管理條例規定，辦理營利事業
    登記者，不得經營電子遊戲機台，竟與江清龍（經原審法院
    另移請檢察官偵查）基於共同之概括犯意聯絡，連續未依上
    開規定，辦理電子遊戲場業之營利事業登記，先後於附表所
    示之地點，由江清龍提供其所有如附表所示利用電子方式操
    縱，以顯示聲光影像、圖案之電子遊戲機，供不特定人娛樂
    ，甲○○則以每間電子遊戲場可獲得新台幣（下同）5 千元
    至1 萬元不等之代價而擔任前開電子遊戲場業之名義負責人
    ，並由江清龍分別雇用同有犯意聯絡之古純純、陳思如、劉
    鈺鳳、薛貴香、林曉惠（均另案經檢察官認以不起訴處分為
    適當，依職權為不起訴處分）等人擔任店員，負責看管店務
    及兌換代幣供不特定之客人把玩，而無照經營電子遊戲場之
    營利事業，期間甲○○亦曾聯繫負責修理遊戲機台之梁朝坤
    前往營業所修理遊戲機台。嗣於附表所示之查獲時間，為警
    先後至前揭處所臨檢時查獲，並扣得如附表所示之物品。
二、案經高雄縣政府警察局仁武分局、高雄縣政府警察局鳳山分
    局及高雄市政府警察局小港分局報請台灣高雄地方法院檢察
    署檢察官偵查起訴。
    理  由
一、訊據上訴人即被告甲○○（下稱被告）坦承有於附表所示之
    時地因未依電子遊戲場業管理條例之規定，辦理營利事業登
    記證而擺設電子遊戲機台先後為警查獲之事實不諱，惟矢口
    否認有何違反電子遊戲場業管理條例之犯行，辯稱：伊雖然
    在警詢時自承係負責人，但幕後實際負責人是江清龍，負責
    管理電子遊戲機台的是梁朝坤云云。
二、經查：
  (一)擺設附表所示電子遊戲機地點之房屋，係由江清龍向房屋所
    有人承租之事實，固據證人即屋主蔡峰志、宋遠輝、陳文成
    、李顯中、江清龍於原審法院審時證述明確（見原審卷第87
    頁至第93頁、第162 頁至第175 頁）。扣案電子遊戲機台之
    所有人及實際業務之經營、管理，均係江清龍負責之事實，
    亦經證人即店員林姿軒（原名林曉惠）、薛貴香、劉鈺鳳、
    陳思如、古純純於原審法院審理中結證屬實（見原審卷第99
    頁至第131 頁）；證人江清龍於原審法院審理中亦證稱：扣
    案電子遊戲機台均為其所有等語（見原審卷第169 頁），被
    告辯稱：實際經營、管理人者係江清龍等語，尚非無據，此
    部分事實堪以認定。
  (二)按二人以上共同實施犯罪之行為者，皆為正犯；幫助他人犯
    罪者，為從犯，因此，以自己犯罪之意思而參與犯罪構成要
    件之行為者為正犯；以幫助他人犯罪之意思而參與犯罪構成
    要件之行為者為正犯；以自己犯罪之意思而參與，雖所參與
    之行為，為犯罪構成要件以外之行為者，仍為正犯；以幫助
    他人犯罪之意思而參與，其所參與之行為，為犯罪構成要件
    以外之行為者，始為從犯。被告於本院審理時自承：「（問
    ：是否巡視遊戲店？）有些店我有去看」、「我跟江清龍認
    識，他說沒有人頭，請我過去當人頭，說若擺遊戲機被警查
    獲，就掛我名字，被警查獲僅是罰錢而已」等語（見本院上
    易卷第40頁），於檢察官偵查中供稱：「（問：林曉惠知道
    你店內無執照營業？）應該知道，因遊藝場都有把營利事業
    登記證掛在牆上」等語（見93年度偵字第5910號卷第17頁）
    ，而被告亦曾單獨或與江清龍共同至前揭電子遊戲場，被告
    自稱係負責人，且曾聯絡梁朝坤維修電子遊戲機台之事實，
    亦據證人古純純及梁朝坤於原審法院審理時證述在卷（見原
    審卷第120 頁以下），足徵被告於行為時確係知悉江清龍所
    擬從事者為擺設電子遊戲機及江清龍並未向主管機關辦理營
    利事業登記，且被告亦參與部分電子遊戲機之經營、管理行
    為無訛，因此被告係以自己犯罪之意思而參與犯罪構成要件
    之行為，應為正犯，其辯稱僅係擔任掛名負責人，從未管理
    電子遊戲場云云，顯係避重就輕之詞，不足採信。
  (三)綜上所述，被告所辯其係單純擔任人頭云云，委無可採，其
    犯行已堪認定。
三、核被告所為，係違反電子遊戲場業管理條例第15條之未依電
    子遊戲場業管理條例規定辦理營利事業登記者，不得經營電
    子遊戲場業之規定，其違反同條例第15條之規定，應依同條
    例第22條之規定處斷。又上開條例第15條所稱「電子遊戲場
    業」固係指以經營電子遊戲場為業務者而言，而所謂業務係
    指以反覆同種類之行為為目的之社會活動（最高法院91年台
    非字第252 號判決參照），在本質係屬實質上一罪，不生連
    續犯之問題。惟被告先後5 次在附表所示時地未依電子遊戲
    場業管理條例規定辦理營利事業登記，而經營電子遊戲機台
    之業務，均係在不同之時間及地點為之，且均係在被警查獲
    後，又另覓地點擺設電子遊戲機，多次違反作為義務（應辦
    理營業登記而未辦理）及不作為義務（擺設機具營業），且
    時間緊接，手法相同，顯係基於概括犯意為之，自應依刑法
    第56條之規定，論以一罪。被告與江清龍、古純純、陳思如
    、劉鈺鳳、薛貴香、林曉惠就附表所示犯行，分別有犯意之
    聯絡及行為之分擔，均為共同正犯。
四、原審認被告犯罪事證明確，據以論罪科刑，固非無見；惟(一)
    如前所述，被告之行為應論以連續犯，原判決僅論以一罪，
    且於事實欄內認係基於概括犯意為之，理由欄內則又認係實
    質上一罪，尚有未洽。(二)原判決事實欄內認被告分別雇用同
    有犯意聯絡之古純純、陳思如、劉鈺鳳、薛貴香、林曉惠擔
    任店員，於核被告所為欄內則僅認被告與江清龍有犯意之聯
    絡與行為之分擔，亦有未當。被告上訴意旨否認犯罪，指摘
    原判決不當，固無理由，惟原判決既有上開瑕疵，自應由本
    院將原判決撤銷改判。爰審酌被告一再為警查獲，猶不思悔
    改，且經營之時間甚長，擺設之遊戲機具及地點甚多，惟念
    其為貪圖小利，擔任江清龍擺設電子遊戲機台之負責人，江
    清龍始為該電子遊戲場業經營之主導地位等一切情狀，仍量
    處有期徒刑4 月，並諭知易科罰金以300 元之折算1 日。扣
    案如附表所示電子遊戲機共43台（含IC板共45塊）、代幣共
    計3,222 枚、電子遊戲機台遙控器1 具及機具內現金6,900
    元，雖係共犯江清龍所有，且係分別供犯罪所用及所得之物
    ，此經江清龍於原審法院證述在卷，惟被告既與之有共同正
    犯之關係，基於共同正犯因相互間利用他人之行為，以遂行
    其犯意之實現，本於責任共同之原則，有關沒收部分，對於
    共犯間供犯罪所用之物，均應為沒收之諭知（最高法院91年
    度臺上字第5583號判決參照），爰分別依刑法第38條第1項
    第2 款、第3 款之規定併予宣告沒收。
五、據上論斷，應依刑事訴訟法第369 條第1 項前段、第364 條
    、第299 條第1 項前段，電子遊戲場業管理條例第22條，刑
    法第11條前段、第28條、第56條、第41條第1 項前段、第38
    條第1 項第2 款、第3 款，罰金罰鍰提高標準條例第2 條，
    判決如主文。
本案經檢察官陳建年到庭執行職務。
中　　華　　民　　國　　94　　年　　5 　　月　　18　　日
                  刑事第四庭    審判長法  官 蕭權閔
                                      法  官 陳吉雄
                                      法  官 李嘉興
以上正本證明與原本無異。
本判決不得上訴。
中　　華　　民　　國　　94　　年　　5 　　月　　18　　日
　　　　　　　　　　　　　　　　　　　書記官 劉博文
附錄本判決論罪科刑法條：
電子遊戲場業管理條例第22條
違反第十五條規定者，處行為人1 年以下有期徒刑、拘役或科或
併科新台幣50萬元以下250萬元以下罰金。
電子遊戲場業管理條例第15條
；未依本條例規定辦理營利事業登記者，不得經營電子遊戲場業
。
附表：
┌──┬──────┬───────┬─────────┬───────┐
│編號│ 開始擺設日 │　 擺設地點　 │ 擺設之機台　　　 │查獲時間及物品│
│　　│　　　　　　│　　　　　　　│　　　　　　　　　│　　　　　　　│
├──┼──────┼───────┼─────────┼───────┤
│ 1  │92年12月26日│高雄縣鳳山市經│金象王台1 台、大舞│李桂賓於93年1 │
│　　│          　│武路276 號旁之│台2 台、動物奇觀二│月1 日下午4 時│
│　　│　　　　　　│鐵皮屋  　　　│代2 台及滿貫大亨2 │30分許，在上開│
│　　│　　　　　　│　　　　　　　│台等電子遊戲機台，│地點打玩動物奇│
│　　│　　　　　　│　　　　　　　│共計7 台　　　　　│觀二代機台時，│
│　　│　　　　　　│　　　　　　　│（均含ＩＣ板各1 塊│為警查獲，並扣│
│　　│　　　　　　│　　　　　　　│）　　　　　　　　│得前揭電子遊戲│
│　　│　　　　　　│　　　　　　　│　　　　　　　　　│機7 台及代幣30│
│　　│　　　　　　│　　　　　　　│　　　　　　　　　│枚。          │
├──┼──────┼───────┼─────────┼───────┤
│ 2  │93年2月下旬 │高雄縣鳳山市杭│劍龍1 台、大舞台2 │於93年3 月1 日│
│　　│某日    　　│州西街120號內 │台、動物奇觀2 台、│下午6 時40分許│
│　　│　　　　　　│  　　　　　　│滿貫大亨2 台及選物│，在上址查獲，│
│　　│　　　　　　│　　　　　　　│販賣機（俗稱娃娃機│並扣得前揭電子│
│　　│　　　　　　│　　　　　　　│）15台均含ＩＣ    │遊戲機台及新台│
│　　│　　　　　　│　　　　　　　│板各1 塊）　　　　│幣6,900元及代 │
│　　│　　　　　　│　　　　　　　│　　　　　　　　　│幣17枚。      │
├──┼──────┼───────┼─────────┼───────┤
│ 3  │93年4 月13日│高雄市小港區學│劍龍、大舞台、小舞│於93年4 月15日│
│　　│　　　      │府路149 號「巨│台、滿貫大亨各1 台│19時許，為警當│
│　　│　　　　　　│蛋超商」　　  │（均含ＩＣ板各1 塊│場查獲，除扣得│
│　　│　　　　　　│　　　　　　　│）　　　　　　　　│上開機台4 台（│
│　　│　　　　　　│　　　　　　　│　　　　　　　　　│含4 塊ＩＣ板）│
│　　│　　　　　　│　　　　　　　│　　　　　　　　　│外，並從插電營│
│　　│　　　　　　│　　　　　　　│　　　　　　　　　│業中之機台內扣│
│　　│　　　　　　│　　　　　　　│　　　　　　　　　│得代幣6 枚，從│
│　　│　　　　　　│　　　　　　　│　　　　　　　　　│櫃臺內扣得代幣│
│　　│　　　　　　│　　　　　　　│　　　　　　　　　│1994枚、電玩機│
│　　│　　　　　　│　　　　　　　│　　　　　　　　　│具遙控器1 個。│
├──┼──────┼───────┼─────────┼───────┤
│ 4  │93年4 月20日│高雄縣鳥松鄉學│大舞台3 台、港澳賽│於93年5 月16日│
│　　│　　　      │堂路96號「寰宇│馬會1 台、動物奇觀│下午3 時10分許│
│　　│　　　　　　│超商」　　    │1 台及滿貫大亨1 台│，在上開地點為│
│　　│　　　　　　│　　　　　　　│（均含ＩＣ板各1 塊│警查獲，並扣得│
│　　│　　　　　　│　　　　　　　│）　　　　　　　　│前揭電子遊戲機│
│　　│　　　　　　│　　　　　　　│　　　　　　　　　│6 台及代幣835 │
│　　│　　　　　　│　　　　　　　│　　　　　　　　　│枚。          │
├──┼──────┼───────┼─────────┼───────┤
│ 5  │93年5 月15日│高雄縣鳥松鄉美│金龍鳳、魔法球、港│陳春吉、黃瑞和│
│　　│　　　      │山路46之1 號「│澳賽馬會2 台、大舞│於93年5 月22日│
│　　│　　　　　　│新鎮超商」內  │台2 台、滿貫大亨2 │下午2 時25分許│
│　　│　　　　　　│　　　　　　　│台及動物奇觀3 台　│，在上址打玩動│
│　　│　　　　　　│　　　　　　　│                  │物奇觀時為警查│
│　　│　　　　　　│　　　　　　　│　　　　　　　　　│獲，並扣得前揭│
│　　│　　　　　　│　　　　　　　│　　　　　　　　　│電子遊戲機台11│
│　　│　　　　　　│　　　　　　　│　　　　　　　　　│台（於上開2 台│
│　　│　　　　　　│　　　　　　　│　　　　　　　　　│港澳賽馬場機台│
│　　│　　　　　　│　　　　　　　│　　　　　　　　　│內共查獲5 塊IC│
│　　│　　　　　　│　　　　　　　│　　　　　　　　　│板，共計查獲14│
│　　│　　　　　　│　　　　　　　│　　　　　　　　　│塊IC板及代幣25│
│　　│　　　　　　│　　　　　　　│　　　　　　　　　│0枚）。       │
└──┴──────┴───────┴─────────┴───────┘
